臺灣高等法院刑事判決
                                 108年度原交上易字第28號
上  訴  人  臺灣桃園地方檢察署檢察官
被      告  何建緯


指定辯護人  本院公設辯護人王永炫
上列上訴人因被告公共危險案件，不服臺灣桃園地方法院108年
度審原交易字第1號，中華民國108年7月22日第一審判決（起訴
案號：臺灣桃園地方檢察署107年度偵字第31948號），提起上訴
，本院判決如下：
    主  文
上訴駁回。
    理  由
一、公訴意旨略以：被告甲○○於民國107年11月28日晚間10時許
    前之某時，在臺灣地區之某不詳地點飲用酒類後，竟仍駕駛
    車牌號碼000-00號營業半聯結車，自桃園市○○區○○○道0號高
    速公路北上欲前往臺北市士林區延平北路之某處送貨。後於
    同日晚間10時45分許，在國道1號高速公路北向50.9公里處
    （桃園市蘆竹區路段），因其所駕駛之車輛左後車輪輪胎爆
    裂，輪胎皮掉落於車道之上，行駛於後方由羅劍波所駕駛車
    牌號碼0000-00號自用小客車及由徐銓宏駕駛車牌號碼000-0
    000號自用小客車，均因閃避不及撞擊掉落之輪胎皮而肇事
    （未有人受傷），被告於輪胎爆裂後，仍持續駕駛該車，並
    將車輛開至國道1號高速公路北向42公里沿交流道駛離國道
    ，並停放路旁等待更換輪胎，嗣因警方前來處理交通事故後
    ，循線查獲被告，並於同日晚間11時46分許，在國道1號高
    速公路北向42公里交流道外路旁（新北市林口區）對被告施
    以酒精濃度測試，測得其吐氣酒精濃度達每公升0.44毫克，
    始知上情，因認被告所為，係犯刑法第185條之3第1項第1款
    之駕駛動力交通工具吐氣所含酒精濃度達每公升0.25毫克以
    上罪嫌。
二、按犯罪事實應依證據認定之，無證據不得認定犯罪事實。不
    能證明被告犯罪，應諭知無罪之判決，刑事訴訟法第154條
    第2項、第301條第1項分別定有明文。次按事實之認定，應
    憑證據，如未能發現相當證據，或證據不足以證明，自不能
    以推測或擬制之方法，以為裁判基礎；認定不利於被告之事
    實，須依積極證據，苟積極證據不足為不利於被告事實之認
    定時，即應為有利於被告之認定，更不必有何有利之證據；
    認定犯罪事實所憑之證據，雖不以直接證據為限，間接證據
    亦包括在內；然而無論直接或間接證據，其為訴訟上之證明
    ，須於通常一般之人均不致有所懷疑，而得確信其為真實之
    程度者，始得據為有罪之認定，倘其證明尚未達到此一程度
    ，而有合理之懷疑存在，無從使事實審法院得有罪確信時，
    法院即應諭知被告無罪之判決（最高法院40年台上字第86號
    、30年上字第816 號、76年台上字第4986號分別著有判例可
    資參照）。按刑事訴訟法第161 條規定：檢察官就被告犯罪
    事實，應負舉證責任，並指出證明之方法。因此，檢察官對
    於起訴之犯罪事實，應負提出證據及說服之實質舉證責任。
    倘其所提出之證據，不足為被告有罪之積極證明，或其指出
    證明之方法，無從說服法院以形成被告有罪之心證，基於無
    罪推定之原則，自應為被告無罪判決之諭知（最高法院92年
    度台上字第128號判例參照），於無罪推定原則下，被告對
    於檢察官所指出犯罪嫌疑之事實，並無義務證明其無罪，即
    所謂「不自證己罪原則」，而應由檢察官負提出證據及說服
    之責任，如檢察官無法舉證使達有罪判決之確信程度，以消
    弭法官對於被告是否犯罪所生之合理懷疑，自屬不能證明犯
    罪，即應諭知被告無罪。再按證據之取捨及證據證明力如何
    ，均屬事實審法院得自由裁量、判斷之職權，苟其此項裁量
    、判斷，並不悖乎通常一般之人日常生活經驗之定則或論理
    法則，且於判決內論敘其何以作此判斷之心證理由者，即不
    得任意指摘其為違法（最高法院91年度台上字第2395號判決
    意旨參照）。
三、公訴意旨認被告涉犯前開罪嫌，無非係以被告於警詢及偵查
    中之供述、證人羅劍波、徐銓宏於警詢之證述、道路交通事
    故現場圖、道路交通事故現場圖⑴、道路交通事故調查表㈠、
    道路交通事故調查報告表㈡、照片及酒精測定紀錄表等，資
    為其主要論據。
四、訊之被告堅詞否認有何駕駛動力交通工具吐氣所含酒精濃度
    達每公升0.25毫克以上犯行，辯稱：伊於車子爆胎之後，沿
    著路肩緩緩駛離林口交流道，並將車停在路邊等合作廠商來
    換輪胎，伊準備換完輪胎休息後，隔天早上再開車到臺北交
    貨，在等待時，想說喝啤酒加保力達可以暖身，喝一喝可以
    好睡覺，所以才喝酒的等語。
五、經查：
  ㈠被告於107年11月28日晚間10時許，駕駛車牌號碼000-00號營
    業半聯結車，自桃園市○○區○○○道0號高速公路北上欲前往臺
    北市士林區延平北路之某處送貨。嗣於同日晚間10時45分許
    ，在國道1號高速公路北向50.9公里處（桃園市蘆竹區路段
    ），因其所駕駛之車輛左後車輪輪胎爆裂，輪胎皮掉落於車
    道之上，行駛於後方由羅劍波所駕駛車牌號碼0000-00號自
    用小客車及由徐銓宏駕駛車牌號碼000-0000號自用小客車，
    均因閃避不及撞擊掉落之輪胎皮而肇事（未有人受傷），被
    告於輪胎爆裂後，仍持續駕駛上開營業半聯結車至國道1號
    高速公路北向42公里沿交流道駛離國道，並停放路旁等待更
    換輪胎等事實，業據被告於警詢、偵查、原審及本院坦承不
    諱（見偵卷第5至13、44頁正反面、原審卷第33、34頁、本
    院卷第44、45、48、113、114頁），核與證人羅劍波、徐銓
    宏於警詢時供述情節相符（見偵卷第25、26頁），復經證人
    即本案處理員警丙○○、丁○○、戊○○、乙○○於本院證述屬實（
    見本院卷第77、78、82、116、117、119、121、123頁），
    並有道路交通事故現場圖、道路交通事故現場圖⑴、道路交
    通事故調查表㈠、道路交通事故調查報告表㈡及照片等件在卷
    可稽（見偵卷第28至39頁），足認被告前開任意性自白核與
    事實相符，應堪採信。
  ㈡又被告於107年11月28日晚間10時許前之某時，在臺灣地區之
    某不詳地點飲用酒類；又員警因前來處理交通事故，而循線
    查獲被告，並於同日晚間11時46分許，在國道1號高速公路
    北向42公里交流道外路旁（新北市林口區），對被告施以酒
    精濃度測試，測得其吐氣酒精濃度達每公升0.44毫克等事實
    ，亦為被告於警詢、偵查、原審及本院所不爭執（見偵卷第
    6、7、10、11、44頁反面、原審卷第33至35、81頁、本院卷
    第44、45、48、113、114頁），復經證人戊○○、乙○○於本院
    證述明確（見本院卷第116、117、121至123頁），並有酒精
    測定紀錄表、財團法人台灣電子檢驗中心呼氣酒精分析儀檢
    定合格證書各1紙附卷可參（見偵卷第19、20頁），應堪認
    定。
  ㈢惟按刑法第185條之3所謂之酒醉不能安全駕駛罪，所保護之
    法益，乃維護道路交通之安全與順暢運作，藉由抽象危險犯
    之構成要件，以刑罰制裁力量嚇阻酒後駕車之行為，進而確
    保參與道路交通往來人車之安全。其條文中所謂「駕駛」行
    為，係指行為人有移動交通工具之意思，並在其控制或操控
    下而移動動力交通工具。故若行為人已酒醉僅為休息、檢查
    、修理、收拾或取物而上車，然無使車輛移動之意思，縱已
    啟動引擎，因不致引發交通往來危險，即難以酒醉不能安全
    駕駛罪相繩（最高法院107 年度台上字第4254號判決意旨參
    照）。是本件仍應審究被告飲用酒類時間究竟係於駕駛前開
    營業半聯結車上路前，抑或係於其駕駛前開營業半聯結車駛
    離國道並停在路邊等待換輪胎之際？茲說明如下：
    ⒈被告於案發現場員警詢問時供稱其係於107年11月28日下午
      5時許，即駕駛前開營業半聯結車上路前飲用酒類等語乙
      節，固據被告於警詢時所不爭執（見偵卷第7、10、11頁
      ），復經證人戊○○、乙○○於本院證述屬實（見本院卷第11
      6、117、120至124頁），並經原審勘驗查獲時之現場錄影
      檔案光碟無訛，此有原審108年3月26日勘驗筆錄1份附卷
      可查（見原審卷第46頁）。惟被告嗣於警詢時即已改供稱
      ：伊於昨（28）日晚間11時許至11時10分許，車子停在林
      口時，在車上喝1小瓶保力達和1罐330CC的臺灣啤酒。伊
      之前會跟警方說伊是在上班之前，即下午5點多之前，在
      伊位在苗栗縣○○鎮○○街00巷0號家中，有喝小米酒，是因
      為當時伊慌了，不敢跟警察說伊剛剛喝的酒，所以才跟警
      察說伊在下午5點多，在家裡喝酒才上班等語（見偵卷第6
      、10、11頁）；復於偵查中供稱：伊沒有酒駕，伊爆胎之
      後就下林口交流道，公司沒有說換輪胎的人何時抵達，但
      是他們不會這麼晚來，伊是6點要到臺北市延平北路與尙
      品公司組長或庫務人員交貨，預計休息到5點，再發車，
      所以就停車喝酒後準備睡覺，警察就找到伊等語（見偵卷
      第44頁正反面）；又於原審供稱：伊是在林口交流道那裏
      ，下交流道之後，在等換輪胎休息時，在車上喝的，時間
      是晚上11點多，喝完後就沒有再開車了等語（見原審卷第
      34、81頁）；再於本院供稱：車子爆胎之後，伊慢慢行駛
      ，並且前往休息站休息，公司配合的廠商都知道要去哪裡
      補胎，伊想說啤酒加保力達可以暖身，喝一喝可以好睡覺
      。等到警察來跟伊說車子輪胎皮掉落，導致後面的車輛損
      傷，當時伊酒已經喝了等語（見本院卷第44頁），則被告
      於案發現場員警詢問時所述其係於駕駛前開營業半聯結車
      上路前飲用酒類等語，顯與其嗣後於警詢、偵查、原審及
      本院所辯其係於駕駛開營業半聯結車下林口交流道並停放
      在路邊後方飲用酒類乙節顯然不符，則被告前開於案發現
      場員警詢問時所述是否屬實，顯非無疑，本院自難僅憑被
      告於案發現場員警詢問時所述，遽認被告於駕駛前開營業
      半聯結車上路前確有飲用酒類之行為。
    ⒉又證人丙○○於本院證稱：當時是因為在50.9公里處有通報
      發生事故，車道上有掉落輪胎，被告將車牌000-00號的車
      子開到林口，指揮中心說派兩部巡邏車，伊是到現場處理
      那個事故與肇事車輛，另一部巡邏車是去查這部車牌000-
      00號的爆胎肇事車輛停在哪裡，協助的員警到林口下交流
      道後發現被告身上有濃濃的酒味，才幫他實施酒測。案發
      後車輛有拍照存證且有查扣開回大隊，協助的同仁在車上
      發現1罐已開過的啤酒酒瓶等語綦詳（見本院卷第77、78
      頁）；而證人戊○○於本院證稱：當時是一起交通車禍事故
      案件，說有一輛大型車在南崁路段北上掉落胎皮，伊等就
      從南崁路段開始看，開到林口交流道上去，發現林口交流
      道上面有輛大型車故障停在那邊，伊等就想說過去看一下
      ，發現這輛車有掉落胎皮，伊等就請駕駛人（按即被告）
      下來，他也承認他有掉落胎皮，確實剛剛有行經該路段，
      當即就有查驗他的身份，因為是交通事故的案件，依規定
      都要做酒測，當場也有聞到酒味，當場也有詢問他，也有
      給他15分鐘的時間，讓他漱口做酒測。當時乙○○有查看車
      廂駕駛座等語（見本院卷第116、117頁）；證人郁櫛於本
      院亦證稱：當時線上通報說有人壓到輪胎，也就是有車輛
      胎皮掉落，因為有人先去處理壓到掉落物事故的車輛，伊
      等就下交流道，下交流道就發現被告所行駛的大貨車停在
      林口第二交流道路邊，就上前去盤查，因為大輪胎有爆掉
      ，伊等去了解的談話中，有聞到有明顯酒氣，經過確認之
      後，伊等就把他帶到巡邏車那邊酒測。伊等酒測做完、數
      值出來後，請被告去車上看是否有貴重東西要時拿時，他
      才說他是在車上喝酒的，印象中就是停下來時喝的，他有
      從他的車上拿出瓶子出來給伊看，伊不確定有幾支瓶子、
      酒的種類為何，只確定他是裝酒的容器，不只1個等語（
      見本院卷第121至123、126頁），足認本案員警並非因發
      現被告有任何疑似酒駕之駕車行為而上前盤查，僅係為查
      找發生交通事故車輛而對斯時停放路邊、車輪爆胎、處於
      靜止狀態之前開營業半聯結車為訪查，因而對身上明顯有
      酒氣之被告施以酒精濃度測試，且斯時前開營業半聯結車
      上確有包含已開封之啤酒罐等2瓶以上之裝酒容器存在，
      是被告前開辯稱：伊是於車子停在路邊等合作廠商來換輪
      胎時，才飲用啤酒、保力達云云，即非全然無據。
  ㈣綜上所述，本件依檢察官所舉各項證據方法，尚不足使所指
    被告涉犯駕駛動力交通工具吐氣所含酒精濃度達每公升0.25
    毫克以上罪嫌之事實達於通常一般人不致有所懷疑，而得確
    信為真實之程度，無法使本院形成被告確有檢察官所指駕駛
    動力交通工具吐氣所含酒精濃度達每公升0.25毫克以上犯行
    之有罪心證。此外，復查無其他積極證據足以證明被告涉有
    檢察官所指犯行，本件不能證明被告犯罪，依法自應為被告
    無罪之諭知。
六、上訴駁回之理由：
    原審審理結果，認無積極證據足資證明被告有檢察官所指前
    開駕駛動力交通工具吐氣所含酒精濃度達每公升0.25毫克以
    上犯行，而為被告無罪之諭知，尚無不合。檢察官上訴意旨
    略以：㈠本件被告遭警查獲時，確有向警方自承肇事當日下
    午5時許曾飲酒，其後於警詢時才改口翻供有於事發後「停
    在那邊半個小時左右，在換輪胎的時候喝的，大概10點快11
    點，應該喝不到10分鐘，一小瓶保力達和啤酒一罐」等情，
    為原審所是認，佐以被告前已有不能安全駕駛前科，在為了
    逃避刑責之思量下，其於警詢時才開始改口翻供之「換輪胎
    的時候喝的，大概10點快11點」飲酒時間，能否足採，實非
    無疑，原審未論及此，已有對被告不利之證據資料，如何不
    足以證明被告犯罪，未有詳述理由之違誤。㈡況被告駕車於
    深夜爆胎後，必須盯梢車廠盡速維修輪胎，始能趕緊再行上
    路以完成工作，應無心情之餘裕及閒暇之時間飲酒，且大型
    車輛在國道上若有事故，經國道警察立即循線追查而發現肇
    事車輛，亦為常見，則被告在上揭心裡預期之下，當不可能
    於事發後即行飲酒，而自陷遭到場員警誤認其有酒駕犯行質
    疑之無端風險下，足認被告所辯與常情相違，顯係臨訟卸責
    之詞，而不足採，原審就此亦有未見詳述理由之違誤。㈢另
    依警政署交通安全宣導網載呼氣酒精濃度達到0.25mg/L違規
    標準之飲酒量，體重換算表70公斤的人要喝啤酒的量是1,12
    0CC、60公斤的人要喝啤酒的量是960CC，等於要喝比1罐啤
    酒的量還要多，70公斤的人要喝1,120CC的啤酒，以常人飲
    酒之酒精吸收及代謝速率，可以證明被告確有違法酒駕行為
    ，被告最先的自白與酒測值是相符合。綜上所述，原判決認
    事用法尚嫌未洽，爰請撤銷原判決，更為適當合法之判決云
    云。惟查：㈠證人即本案查獲員警乙○○於本院證稱： 以伊平
    常酒測的經驗，被告所述其說下午5時許飲用酒類至被查獲
    時止，已經過5.6小時，是否還可能測出0.44毫克的酒精濃
    度，要看被告飲用酒類為何、有無如實告知，且參考每個人
    身體代謝不一樣，每個人對酒精、酵素會有落差，所以伊不
    敢保證經驗在每人身上是否適用；又依伊的經驗，若是啤酒
    跟保力達2個一起喝，酒測值確實會比單純只喝1種酒類，如
    啤酒高等語明確（見本院卷第125頁）；參以飲酒後酒精代
    謝之快慢，與飲酒人當時之年齡、性別、體重、身體之疲勞
    程度、腹中其他食物代謝情形及飲酒時間之長短等因素，均
    息息相關，如採樣對象與被告案發時之條件有所差異，即可
    能影響被告酒後駕車時實際呼氣酒精濃度值之認定，而無法
    完全排除其實際呼氣酒精濃度低於每公升0.25毫克之可能。
    考量呼氣酒精代謝率，本有因人而異之可能性及誤差值存在
    ，若採集之樣本不同，或採取不同之計算基準，均有可能使
    酒精代謝率、回溯推算之呼氣酒精濃度值存在多樣性之變化
    ，在無法確定相關研究樣本數及其背景資料之前提下，有關
    酒精消退率之數值尚非屬科學鑑定證據，基此，自不得以被
    告於案發時為警施以酒精濃度測試而測得其吐氣酒精濃度達
    每公升0.44毫克，遽以回溯推算認定被告係於何時飲用酒類
    。㈡至於被告於案發現場員警詢問、警詢、偵查、原審及本
    院就其究竟係於何時飲用酒類部分之供述雖有前後供述不一
    之情形，且被告前亦曾因犯公共危險案件，經臺灣臺北地方
    檢察署檢察官為緩起訴處分確定乙節，有本院被告前案紀錄
    表1份在卷可佐，然本件檢察官並未提出具體、客觀證據，
    供本院參酌被告係於駕駛前開營業半聯結車上路前，有飲用
    酒類之行為，而依前開被告之供述、證人羅劍波、徐銓宏於
    警詢之證述、道路交通事故現場圖、道路交通事故現場圖⑴
    、道路交通事故調查表㈠、道路交通事故調查報告表㈡、照片
    及酒精測定紀錄表等，亦無法確認被告確係於駕駛前開營業
    半聯結車上路前，有飲用酒類之行為，則本院依檢察官所舉
    各項證據方法，尚難認定被告確有駕駛動力交通工具吐氣所
    含酒精濃度達每公升0.25毫克以上犯行。原審參酌上揭證據
    資料相互勾稽，詳敘其依憑之證據及認定之理由，認被告並
    無駕駛動力交通工具吐氣所含酒精濃度達每公升0.25毫克以
    上之犯行，經核尚無違背經驗法則及論理法則。檢察官上訴
    意旨對原審依職權所為之證據取捨以及心證裁量為不同之評
    價，僅係就原審依職權為證據取捨及心證形成之事項，重為
    爭執，難認可採，故其上訴為無理由，應予以駁回。
據上論斷，應依刑事訴訟法第368條，判決如主文。
本案經檢察官李家豪提起公訴，檢察官陳嘉義提起上訴，檢察官
何明楨到庭執行職務。
中　　華　　民　　國　　109 　年　　3 　　月　　25　　日
                  刑事第十一庭  審判長法  官  楊力進
                                      法  官  沈君玲
                                      法  官  雷淑雯
以上正本證明與原本無異。
不得上訴。
                                    書記官  林立柏
中　　華　　民　　國　　109 　年　　3 　　月　　30　　日